臺灣彰化地方法院民事判決　九十年度簡上字第一八九號
　　上　訴　人　甲○○
　　被上訴人　　林慶輝
右當事人間給付借款事件，上訴人對於中華民國九十年八月十七日本院彰化簡易庭所
為第一審判決（九十年度彰簡字第三九八號）提起上訴，本院判決如左：
    主    文
上訴駁回。
第二審訴訟費用由上訴人負擔。
    事　　實
甲、上訴人方面
  一、聲明：
    （一）原判決關於駁回上訴人後開第二項之訴部分及訴訟費用由上訴人負擔十分
          之七之裁判均廢棄。
    （二）被上訴人應再給付上訴人新台幣（下同）六十萬三千三百五十元及自民國
          （下同）八十六年十一月五日起至清償日止按年息百分之九計算之利息。
    （三）第一審廢棄部分及第二審訴訟費用均由被上訴人負擔。
  二、陳述：除與第一審判決記載相同者，茲予引用外，並補述略稱：
        （一）退一步言，縱認係被上訴人之妻丁樹芬（已改名為丁榕容）向上訴人
　　　　　　　借款，然被上訴人書立約定書記載：「２、借款約七十萬元整，尚欠
　　　　　　　餘款約三十萬元正，餘款再行約定」足見被上訴人係表示借款約七十
　　　　　　　萬元，伊要於八十七年一月三十一日先歸還借款四十萬元，餘款再行
　　　　　　　約定，即係被上訴人願承擔全部借款債務約七十萬元，餘款之清償期
              再行約定，並非超過四十萬元部分之借款，被上訴人即不為承擔，原
              判決認定超過四十萬元部分之借款，借款人無為債務承擔之意思，當
              有違誤。
        （二）清償人所提出之給付，應先抵充費用，次充利息，次充原本，民法第
              三百十三條第一項定有明文。是被上訴人已償還上訴人十三萬元部分
              ，自應先抵充利息，而該十三萬元抵充約定之利息即年息百分之九，
              尚有不足，如何抵充原本，原判決認定被上訴人已償還原本十三萬元
              ，亦有違誤。
  三、證據：援用原審之立證方法。
乙、被上訴人方面
  一、聲明：請求駁回上訴，上訴費用由上訴人負擔。
  二、陳述：與第一審判決記載相同者，茲予引用。
  三、證據：援用原審之立證方法。
    理　　由
一、本件上訴人在原審主張被上訴人持其妻丁樹芬所簽發經被上訴人背書之支票十紙
　　，向伊借款八十七萬三千三百五十元，詎屆期提示不獲付款，為此被上訴人再書
　　立約定書，承諾因被上訴人之妻開票向上訴人借款，擬於八十七年一月三十一日
　　前先歸還四十萬元，借款約七十萬元，尚欠餘款約三十萬元，再行約定，並確認
　　利息按年息百分之九計算，惟被上訴人屆期僅清償十三萬元，依該約定書之記載
　　，被上訴人已承擔七十萬元之債務，先前清償之十三萬元依法應先抵充利息，是
　　被上訴人除原審所判命給付之金額外，尚應再給付上訴人六十萬三千三百五十元
　　及自八十六年十一月五日起至清償日止按年息百分之九計算之利息等語（其中原
　　審判決所命被上訴人應給付上訴人二十七萬元及自民國八十七年一月三十一日起
　　至清償日止按年息百分之九計算之利息部分，未據被上訴人聲明不服，已告確定
　　）。被上訴人則以：伊並未向上訴人借款，係伊之妻向上訴人借款，書立約定書
    時因其妻表示有四十萬元會進來，伊僅承諾代償四十萬元，並已清償十三萬元等
    語置辯。
二、上訴人主張執有被上訴人背書之支票十紙及被上訴人書立約定書之事實，業據提
    出支票十紙及約定書一紙為證，並為被上訴人所不爭執，堪信為真實。惟被上訴
    人否認向上訴人借款，辯稱：借款人係其妻等語。經查，票據為無因證券及文義
    證券，與其基礎之原因關係各自獨立，支票上權利之行使係依據支票上之文義，
    上訴人雖執有被上訴人背書之支票，亦難遽認被上訴人即為借款人，況且，依據
    被上訴人書立之約定書，亦明載：本人林慶輝因妻開票向甲○○借款，因無力支
    付，擬于八十七年一月三十一日前先歸還借款四十萬元正，是依約定書之記載亦
    難認借款人係被上訴人，此外，上訴人就借款為被上訴人一節未能舉證以實其說
    ，是其所為借款人為被上訴人之主張難信為真實。
三、按依卷附被上訴人書立之約定書，第一項載明：擬于八十七年一月三十一日前先
    歸還借款肆拾萬元正；第二項載明：借款約柒拾萬元正，尚欠餘款約參拾萬元正
    ，餘款再行約定。是依約定書之記載，被上訴人僅就四十萬元部分承諾償還，餘
    款部分僅表示再行約定，而未明確承諾承擔該餘款債務且未記載餘款償還之日期
    及方式，是被上訴人因該約定書而債務承擔之部分僅限於四十萬元，上訴人主張
    被上訴人就餘款三十萬元部分亦有債務承擔之意思，難以採信。而被上訴人主張
    於書立約定書後業已清償十三萬元，此為上訴人所不爭執，惟上訴人主張依民法
    第三百二十三條第一項規定，清償人所提出之給付，應先抵充費用，次充利息，
    次充原本，是被上訴人已償還之十三萬元，自應先抵充利息，因約定之利息為年
    息百分之九，抵充利息尚有不足，如何抵充借款原本，原判決認定被上訴人已還
    原本十三萬元顯有違誤，惟查，上開規定乃於清償時未指定清償順序時始有適用
    ，而上訴人於原審九十年八月十日言詞辯論期日已同意被上訴人清償之十三萬元
    抵充本金，此觀該日筆錄自明，自無上開條文之適用，上訴人此項抗辯亦不足採
    。
四、從而，上訴人依據消費借貸、債務承擔之法律關係，訴請被上訴人應給付八十七
    萬三千三百五十元及自八十七年一月三十一日起至清償日止按年息百分之九計算
    之利息，而原審於二十七萬元及自八十七年一月三十一日起至清償日止按年息百
    分之九計算之利息範圍內，准許上訴人之請求，且就上開准許部分，依上訴人之
    聲請而為供擔保假執行之宣告，並駁回上訴人其餘之訴及假執行之聲請，核無違
    誤，上訴意旨指摘原判決不當，求予廢棄，難認為有理由，應予駁回其上訴。
結論：本件上訴為無理由，依民事訴訟法第四百三十六條之一第三項、第四百四十九
條第一項、第七十八條，判決如主文。
中　　　華　　　民　　　國　　　九十一　　年　　　　三　　月　　　六　　日
                                    臺灣彰化地方法院民事第二庭
~B審判長法　官　何志通
~B　　　法　官　鄭舜元
~B　　　法　官　林慧英
右為正本證明與原本無異。
不得上訴。
中　　　華　　　民　　　國　　　九十一　　年　　　　三　　月　　　八　　日
~B　　　書記官　張俞文
